臺灣高等法院民事判決　　　　　　　　　96年度訴易字第25號
原　　　告　甲○○
被　　　告　乙○○
　　　　　　臺北汽車客運股份有限公司
上　一　人
法定代理人　丙○○
共　　　同
訴訟代理人　湯明亮律師
複　代理人　周明榮律師
上列當事人間因侵權行為損害賠償事件，本院於96年6月27日言
詞辯論終結，判決如下：
    主      文
被告應連帶給付原告新臺幣肆萬伍仟玖佰零玖元，及自民國九十
六年四月二十五日起至清償日止，按年息百分之五計算之利息。
原告其餘之訴駁回。
訴訟費用由被告連帶負擔十分之一，餘由原告負擔。
    事實及理由
一、原告起訴主張：被告乙○○業務過失傷害造成原告受傷，經
    臺灣臺北地方法院檢察署提起公訴，由鈞院以96年交上易字
    第85號審理中，被告臺北汽車客運股份有限公司（下稱臺北
    客運公司）為被告乙○○之僱用人，依民法第184、188條規
    定被告二人應連帶負損害賠償責任。原告所受損害有醫療費
    用新台幣（下同）11,190元、工作損失至少120,000 元，並
    請求慰撫金300,000元，以上總計431,190元。求為判決：被
    告應給付原告431,190 元，並自起訴狀送達翌日起至清償日
    止，按週年利率5%計算之利息。
二、被告乙○○、臺北客運公司則以：本件車禍發生時，原告坐
    在公車第一個座位，於公車未到站時即離座至前方車門，是
    時被告乙○○駕駛公車慢速行近行人穿越道，發現行人穿越
    道適有行人衝出，被告乙○○為免撞上行人馬上煞車，因原
    告疏未注意公車行進中拉握好欄杆站立不穩，向前撞及擋風
    玻璃前之護欄而受傷，除原告受傷外，並無其他乘客因被告
    乙○○煞車而跌倒受傷，被告乙○○並無過失侵權行為之損
    害賠償責任。原告主張自付醫療費用其中10,180元善原中醫
    診所收據屬私文書，被告乙○○等否認其真正，且該醫療費
    無法證明確係本件受傷所支出。被告乙○○等否認原告因本
    件事故受傷無法工作受有工作損失。原告請求慰撫金部分以
    10,000元為適當。被告乙○○對本件事故發生之原因力與過
    失屬輕微，原告未到站前即離座至前方車門，疏未於公車行
    進中握好欄杆站立不穩，對本件事故發生之原因力與過失，
    顯比被告乙○○重大，有民法第217 條過失相抵之適用等語
    ，資為抗辯。
三、按因故意或過失不法侵害他人之權利者，負損害賠償責任。
    受僱人因執行職務，不法侵害他人之權利者，由僱用人與行
    為人連帶負損害賠償責任。但選任受僱人及監督其職務之執
    行，已盡相當之注意或縱加以相當之注意而仍不免發生損害
    者，僱用人不負賠償責任。民法第184 條第1項前段、第188
    條第1 項定有明文。經查：被告乙○○係被告臺北客運公司
    之公車司機，為以駕駛為業之人，於95年3月14日下午8時許
    ，駕駛該公司車牌號碼749-AC號公車搭載乘客，沿臺北市○
    ○○路由南往北行駛，行近林森一站公車站牌前之行人穿越
    道時，為行人之優先穿越權，本應減速注意行人穿越道之行
    人通行狀況，且公車即將靠站，亦應緩慢靠邊停駛，而依當
    時並無不能注意情事，竟未減速慢行，致發見前方行人穿越
    道有行人穿越，並為免撞上前方穿越行人穿越道上之行人，
    而緊急剎車，致已離座走至前方車門準備下車之原告，亦因
    疏未於公車行進中拉握好欄杆，站立不穩，而向前撞及擋風
    玻璃前之護欄，造成胸壁挫傷。以上事實經本院95年度交上
    易字第85號判決處被告乙○○因業務上之過失傷害人，處拘
    役50日，如易科罰金，以銀元300元即新台幣900元折算一日
    ，有前開判決附卷可稽（本院卷第3至4頁反面），且為被告
    等所不否認。是被告乙○○因過失不法侵害原告之身體及健
    康，應負侵權行為損害賠償責任，可以認定。被告乙○○係
    因執行職務時發生前開侵害情事，被告臺北客運公司應與被
    告乙○○連帶負損害賠償責任。被告乙○○辯稱本件事故純
    因原告未到站即離座及疏未拉握好欄杆而撞擊受傷云云，尚
    非可採。
四、按不法侵害他人之身體或健康者，對於被害人因此喪失或減
    少勞動能力或增加生活上之需要時，應負損害賠償責任。不
    法侵害他人之身體、健康、名譽、自由、信用、隱私、貞操
    或不法侵害其他人格法益而情節重大者，被害人雖非財產上
    之損害，亦得請求賠償相當之金額。民法第193條、195條第
    1項前段定有明文。又受僱人因執行職務不法侵害他人之權
    利者，由僱用人與行為人連帶負損害賠償責任，民法第188
    條第1項前段亦有明文規定。被告乙○○既有過失而致原告
    受傷，二者間並有因果關係，應與被告臺北客運公司連帶負
    損害賠償責任，詳前述，則原告依前揭規定請求賠償，即屬
    有據。茲就原告請求賠償之項目及金額分述如下：
  (一)醫療費用部分：
    1.查原告於95年3月15日至95年3月19日於中山醫院共門診就
      醫2次，有95年3月19日中山醫院診斷證明書附於原法院檢
      察署他字偵查卷及收費明細附卷可稽（本院交附民卷第 3
      至4頁），支出醫藥費1,010元，為對造所不爭執（本院卷
      第15頁反面），是此部分請求為有理由。原告主張醫療費
      用之健保給付部分，因已經中央健康保險局支付，該部分
      之醫藥費請求權即行移轉予中央健康保險局，原告不得再
      請求被告支付。
    2.原告主張因本件車禍受傷至善原中醫診所就醫支出10,180
      元，被告否認此部分醫療費用係醫治原告所受傷害。經查
      ，原告至該中醫診所就診期間係自95年3月25日至95年7月
      3 日，有醫療費用明細、收據在卷可稽（本院卷第35頁）
      ，然乏證據證明其至中醫診所診療與本件事故傷害之間有
      因果關係，不能認係治療上之必要費用。
    3.是原告請求賠償醫療費用1,010元，為有理由，應予准許
      ，逾此部分請求，不應准許。
  (二)工作損失部分：
    原告稱其工作係於餐廳擔任業務小姐，因受傷有2 個月未工
    作，被告否認之。查原告因本件事故受有胸壁挫傷，原告並
    稱其工作之餐廳係從事卡拉OK及酒類銷售之生意（本院卷第
    32頁），是依其工作性質尚難認其不能工作達2 個月，原告
    請求95年3月15日至95年7月15日之工作損失至少120,000 元
    ，係非有據。
  (三)慰撫金：
    查原告為高職畢業、現年37歲，營小吃餐飲為業、無不動產
    、有存款、月收入80,000元以上，扶養其妹一人；被告乙○
    ○為國小畢業、現年54歲、職業為公車駕駛、無不動產及存
    款、尚有負擔債務、月收入約41,000至43,000元，扶養母親
    、配偶共2人；被告臺北客運公司其95年度營業收入為虧損3
    05,775,683元，有該公司95年度損益表在卷可稽（本院卷第
    38至39頁）。本院審酌本件侵權行為發生經過、兩造身分地
    位、經濟狀況，及原告所受精神上痛苦程度等一切情狀，認
    原告請求非財產上損害以50,000元為適當，逾此部分之請求
    ，為無理由。
  (四)綜上，原告基於侵權行為之損害賠償請求權，請求被告乙○
    ○、臺北客運公司連帶賠償51,010元，及自附帶民事訴訟起
    訴狀繕本送達翌日即96年4 月25日起（有送達證書二紙附卷
    可稽，本院交附民卷第6、7頁）至清償日止，依法定利率計
    算之遲延利息部分，洵屬正當。
五、按損害發生或擴大，被害人與有過失者，法院得減輕賠償金
    額或免除之。民法第217條第1項定有明文。查被告乙○○於
    駕駛公車欲靠站停車時，行近林森一站公車站牌前之行人穿
    越道時，本應減速注意行人穿越道之行人通行狀況，且公車
    即將靠站應緩慢靠邊行駛，未予減速慢行，發現行人穿越道
    上有行人穿越而緊急煞車，惟查，原告稱該站並無其他乘客
    下車，僅有伊一人下車，是其應可於公車減速進站後再行離
    座，本院審酌本件事故發生之情形，認被告乙○○駕駛汽車
    接近站牌時未減速慢行為進而為閃避行人而緊急煞車之危險
    駕駛行為，應負較重之注意義務，然原告未於公車停妥時即
    行預備下車站立於車門邊，疏未於公車行進中握好欄杆站立
    不穩，而認原告應負10之1責任。準此，原告得請求賠償之
    金額為45,909元（計算式：51010－（51010×1/10）＝4590
    9 ）。
六、綜上所述，原告本於侵權行為法則，請求被告乙○○、臺北
    客運公司連帶給付45,909元及自96年4 月25日起至清償日止
    ，按年息5%計算之利息，為有理由，應予准許，逾此範圍之
    請求，尚非正當，應予駁回。
七、原告於本院96年6 月14日準備程序中當庭陳述稱：證據不用
    查等語（本院卷第16頁），惟於準備程序終結後之96年6 月
    27日始具狀聲請調閱原告病歷資料，及傳訊證人黃美枝、墜
    金輝。按民事訴訟法第276 條之規定未於準備程序主張之事
    項，除一法院應依職權調查之事項。二該事項不甚延滯訴訟
    者。三因不可歸責於當事人之事由不能於準備程序提出者。
    四依其他情形顯失公平者外，於準備程序後行言詞辯論時，
    不得主張之。經查本件並無民事訴訟法第276 條所列各款情
    事，是原告不得主張之。
八、各刑事案卷影本附卷，本件事證已臻明確，兩造其餘攻擊防
    禦方法及未經援用之舉證，經審酌核與本件判決結果不生影
    響，不再逐一論述，附此敘明。
九、結論：本件原告之訴，為一部有理由，一部無理由，依民事
    訴訟法第79條前段、第85條第2項，判決如主文。
中　　華　　民　　國　　96　　年　　7 　　月　　11　　日
                      民事第二庭
                        審判長法  官 吳謙仁
                              法  官 蘇瑞華
                              法  官 李瓊蔭
正本係照原本作成。
不得上訴。
中　　華　　民　　國　　96　　年　　7 　　月　　12　　日
　　　　　　　　　　　　　　　書記官 王才生
